【裁判字號】    98,執消債更,15
【裁判日期】    981117
【裁判案由】    更生之執行
【裁判全文】
臺灣苗栗地方法院民事裁定          98年度執消債更字第15號
  債  務  人  莊玉彩
  代  理  人  李建德律師（財團法人法律扶助基金會扶助）
  債  權  人  萬泰商業銀行股份有限公司
  法定代理人  韓傑輔
  代  理  人  朱有慶
  債  權  人  渣打國際商業銀行股份有限公司
  法定代理人  麥侃哲
  債  權  人  香港商香港上海匯豐銀行股份有限公司
  法定代理人  韋力行
  債  權  人  台新國際商業銀行股份有限公司
  法定代理人  吳清文
  債  權  人  台北富邦商業銀行股份有限公司
  法定代理人  梁培華
  債  權  人  聯邦商業銀行股份有限公司
  法定代理人  李憲章
  代  理  人  林欣宜
              陳偉介
上列當事人聲請消費者債務清理事件，本院裁定如下：
    主  文
債務人所提如附件一所示之更生方案應予認可。
債務人在未依更生條件全部履行完畢前，應受如附件二之生活限
制。
    理  由
一、按債務人有薪資、執行業務所得或其他固定收入，法院認更
    生方案之條件公允者，得不經債權人會議可決，逕依債務人
    之聲請或依職權以裁定認可更生方案；法院為認可之裁定時
    ，因更生方案履行之必要，對於債務人在未依更生條件全部
    履行完畢前之生活程度，得為相當之限制，消費者債務清理
    條例第64條第1 項、第62條第2 項分別定有明文。
二、查本件債務人聲請更生，前經本院97年度消債更字第123 號
    裁定開始更生程序在案，有上開裁定在卷可參。又債務人任
    職東洸氣體有限有限公司擔任會計，目前每月薪資為新台幣
    （下同）17,280元之薪資等情，有該公司98年9 月23日在職
    證明書及本院依職權查詢債務人健保投保資料明細在卷可稽
    ，則債務人確有固定薪資所得，足堪認定。次按債務人已與
    前夫彭○今離婚，且無子女，債務人於本院訊問時自陳目前
    與其弟莊○權共同扶養父親莊○（32年12月生），亦有戶籍
    謄本可考。債務人所提如附件一所示之更生方案，於其更生
    方案之八年履行期間內，自每月所得支配之薪資17,280元中
    提出平均每月約9,000 元左右（前四年每月清償8,000 元，
    後四年每月清償10,000元）清償債務。依據行政院主計處公
    告98年度臺灣省平均每人每月最低生活費用9,829 元為標準
    ，債務人每月僅有9,280 元（前四年）、7,280 元（後四年
    ）作為自己必要生活費用及其父莊商之扶養費用，已低於前
    開最低生活費用之金額，可見債務人於負擔必要之生活及扶
    養費用外，其餘收入幾已用於還款，其清償金額尚未逾債務
    人每月所得，且經債務人自行斟酌可行性，堪認該更生方案
    當無不能履行之情況。又查債務人所提之更生方案清償期為
    8 年，共還款864,000 元，還款成數為52.49%，堪認債務人
    已竭盡所能清償債務，足認有履行更生方案之誠意。
三、又債務人名下現有1998年份之車號3H-7287 之日產汽車乙輛
    ，以及經緯科技股份有限公司投資金額620 元，有本院依職
    權查詢其97年度財產所得資料在卷可考。按上開車輛已逾財
    政部「固定資產耐用年數表」所定自用汽車之五年耐用年數
    ，另尚設定動產擔保予有擔保債權人永豐商業銀行光華分行
    （擔保金額180,768 元，此債權未於本件更生程序中受償，
    另債務人於本院訊問時，表示該車車貸已繳清），此有交通
    部公路總局新竹區監理所苗栗監理站98年2 月10日竹監苗字
    第0980001050號函在卷可考。參酌該車輛之廠牌、型式、排
    氣量等，依經驗法則，該車現值應值無幾。顯見債務人可資
    清償債務之財產，低於債務人依更生方案所清償之數額，堪
    認無擔保及無優先權債權依更生方案受償總額，高於法院裁
    定開始更生程序時，依清算程序所得受償之總額。另債務人
    於97年8 月11日聲請更生，其聲請更生前二年收入總額，自
    95年8 月份算至97年7 月份，其95年全年所得207,637 元，
    平均後當年8 月至12月之薪資為86,516元，96年全年所得為
    318,712 元，97年7 月前之所得為303,148 元（依據所得清
    單，當年度所得259,148 元均係債務人任職弘愛玻璃股份有
    限公司之薪資，惟該公司於98年9 月9 日以弘98字第001 號
    函函覆本院：債務人於97年5 月7 日即自該公司離職。因此
    該259,148 元均列入聲請更生前二年之所得。另債務人陳報
    於97年6 月後，開始任職於長毅工業股份有限公司，每月薪
    資22,000元，則債務人97年6 、7 月應有所得44,000元），
    總計708,376 元，有債務人95年至97年所得清單、弘愛玻璃
    股份有限公司回函、長毅工業股份有限公司新進人員錄取通
    知單及7 月份薪資明細等件可考，然查本件債務人清償金額
    已達864,000 元，顯見依此更生方案，債務人清償金額亦高
    於聲請前二年間可處分所得扣除自己及依法應受其扶養者所
    必要生活費用之數額，於法尚無不合。
四、另查，本院通知債權人就債務人更生方案陳述意見，其中除
    債權人台新銀行（債權額66.56%）表示同意外，其餘債權人
    均不同意；並略以：債務人所得減少甚多，應予查明；債務
    人名下汽車尚非必要；扶養費用應縮減等，認為不應認可更
    生方案。查本件同意債務人更生方案之債權人債權金額雖逾
    全部債權額之半數，惟因同意之債權人僅六分之一，尚無從
    認為債權人可決更生方案，合先敘明。次查債務人於聲請更
    生前任職於弘愛玻璃股份有限公司，於97年5 月7 日已經離
    職，經該公司以前開回函檢附離職單、員工離職證明書、勞
    健保退保申請書等件到院為證；嗣後債務人於97年6 月18日
    任職於長毅工業股份有限公司，薪資為22,000元，有該公司
    新進人員錄取通知單及7 月份薪資明細可憑；債務人於本院
    訊問時表示：爾後又在牙醫診所擔任打工性質之工作維生；
    嗣於98年9 月22日任職於目前之公司。可見債務人工作、薪
    資雖有變動，仍持續求職工作，其工作與薪資變動，並無大
    幅增減，應非為謀減少還款成數始刻意離職或減少收入。又
    債務人雖有中古汽車乙輛，然債務人平時尚需往返工作地點
    之新竹市及其父居住之苗栗縣南庄鄉，依目前社會生活常態
    ，債務人名下之汽車尚屬債務人重建經濟生活所必需。另債
    務人每月可供自己及其父生活之費用僅9,280 元（前四年）
    、7,280 元（後四年），可供扶養其父之費用已屬甚微，應
    無可議。經查本件債務人清償成數雖為52.49%，然其已盡力
    清償達864,000 元，本院認其更生條件核屬公允、適當、可
    行，又本件無同條例第63條所定不應認可之消極事由存在，
    故不經債權人會議可決，予以認可該更生方案。另並依上開
    規定，就債務人在未依更生條件全部履行完畢前之生活程度
    為相當之限制，爰裁定如主文。債務人於更生案件確定後，
    應依更生方案向各債權人按月給付，並應自行向債權人確認
    給付方式，併此敘明。
中    華    民    國    98    年    11    月    17    日
                          民事庭司法事務官  洪毓良
以上正本係照原本作成。
如不服本裁定，應於裁定送達後10日內，以書狀向本院提出異議
。
中    華    民    國    98    年    11    月    17    日
                                書  記  官  劉麗美

司法院資訊處製作；財團法人民間司法改革基金會備份。
